臺灣高雄地方法院刑事判決　　　　　　 96年度簡上字第643號
上　訴　人　臺灣高雄地方法院檢察署檢察官
被　　　告　甲○○
上列上訴人因被告妨害名譽案件，不服本院於中華民國96年5 月
31日96年度簡字第3035號所為之第一審判決（聲請簡易判決處刑
案號：96年度偵字第5670、10600 號），提起上訴，本院管轄之
第二審合議庭判決如下：
    主  文
原判決撤銷。
甲○○犯強暴侮辱罪，處拘役拾日，如易科罰金，以新臺幣壹
仟元折算壹日。減為拘役壹拾伍日，如易科罰金，以新臺幣壹仟
元折算壹日。
    事  實
一、甲○○之妻劉燕華與乙○○係同事，緣甲○○因不滿乙○○
    上班時，在劉燕華（另經檢察官為不起訴處分）面前辱罵其
    沒出息，竟萌生公然侮辱之犯意，於民國95年11月7 日13時
    許，搭乘不知情友人顏鴻裕（另經檢察官為不起訴處分）所
    騎乘之車牌號碼NE3-285 號重型機車，載運裝有糞便液體之
    塑膠杯及紙箱前往高雄市新興區○○○路240 號乙○○及劉
    燕華任職之菊仟代專業制服有限公司，先向1 樓員工佯稱係
    送貨員，且有1 只貨品要交由乙○○親自簽收，待乙○○自
    2 樓下樓簽收時，甲○○即自紙箱中取出塑膠杯，以持塑膠
    杯內之糞便液體潑向乙○○之強暴方式，致乙○○之身體及
    所著之衣物均沾有糞便，使乙○○當場陷於難堪與困窘。
二、案經乙○○訴由高雄市政府警察局新興分局移送臺灣高雄地
    方法院檢察署檢察官偵查後聲請以簡易判決處刑。
    理  由
一、上開犯罪事實，業據被告甲○○於本院審理時坦承不諱，核
    與告訴人乙○○、證人吳育霆於警詢、偵查時之指述、證述
    相符，並有內政部警政署刑事警察局95年12月18日刑紋字第
    0950177523號指紋鑑驗報告書1 份、現場照片5 張附卷足參
    ，是本件事證明確，被告犯行堪以認定。
二、按刑法第309 條之公然侮辱罪，係行為人在不特定之人或多
    數人得共見共聞之狀態下，以使人難堪為目的，以言語、文
    字、圖畫或動作，表示不屑、輕蔑或攻擊之意思，而足以對
    於個人在社會上所保持之人格及地位，達貶損其評價之程度
    。至是否符合侮辱之判斷，應顧及行為人之年齡、教育程度
    、職業與被害人之關係及社會整體之價值觀等情狀。又刑法
    第310 條誹謗罪之成立，必須意圖散布於眾，而指摘或傳述
    足以毀損他人名譽之具體事實，倘僅抽象地公然為謾罵或嘲
    弄，並未指摘具體事實，則屬刑法第309 條公然侮辱罪範疇
    。本件被告甲○○以持杯內糞便液體潑告訴人乙○○之強暴
    方式，致乙○○之身體及所著衣物，與其公司之工作場所之
    樓梯、牆壁等處均沾有糞便，衡以現今社會常情，已足以使
    告訴人乙○○當場陷於難堪與困窘，且係對其人格之貶抑，
    又在告訴人任職公司一樓為上開犯行，而該處係不特定人均
    得自由出入之處所，自屬不特定之人得共見共聞之情況，是
    核被告甲○○所為，係犯刑法第309 條第2 項之以強暴犯公
    然侮辱罪。
三、原審根據卷內事證，認被告犯行明確，據以論罪科刑，固非
    無見。惟被告犯罪時間在96年4 月24日以前，合於中華民國
    96年罪犯減刑條例第2 條第1 項第3 款之規定，應予減刑，
    原審未及依前開規定予以減刑，尚有未洽。檢察官循告訴人
    之請求，以原審量刑過輕為由，提起上訴，惟原審已就被告
    犯罪之動機、目的、手段，及被告公然以強暴方式潑糞便液
    體，致使告訴人乙○○之身體及所著衣物沾有糞便，當場陷
    於難堪與困窘，且告訴人迄今尚未原諒被告，雙方尚未和解
    ，另參酌被告未曾有犯罪前科紀錄，素行尚稱良好，本件應
    係被告一時失慮所為等事由詳予審核，並宣告刑期，尚無不
    當，上訴人據告訴人陳詞所為上訴應無理由，惟原判決既有
    可議，自無可維持，應由本院將原判決撤銷改判。爰審酌被
    告僅因細故即公然以強暴方式潑糞便液體，致使告訴人乙○
    ○之身體及所著衣物沾有糞便，當場陷於難堪與困窘，其理
    性溝通能力實有不足，又所為已經造成告訴人社會評價、身
    心健康有所損害，且告訴人迄今均表明不願原諒被告，惟雙
    方係因和解金額差距過大，致無法達成和解，被告尚非全無
    賠償告訴人損害之誠意，另參酌被告未曾有犯罪前科紀錄，
    有臺灣高等法院被告前案紀錄表，其素行尚稱良好，暨其犯
    罪之動機、目的、所生危害等一切情狀，爰量處如主文所示
    之刑，資為懲儆，並減其宣告刑二分之一，且斟酌本件被告
    專科畢業之教育程度，且經濟狀況不富裕等情，有警詢筆錄
    可參，爰均諭知如易科罰金以新臺幣1,000 元折算1 日。
據上論斷，應依刑事訴訟法第455 條之1 第1 項、第3 項、第36
9 條第1 項前段、第364 條、第299 條第1 項前段，刑法第309
條第2 項、第41條第1 項前段，刑法施行法第1 條之1 第1 項，
中華民國九十六年罪犯減刑條例第2 條第1 項第3 款、第7 條，
判決如主文。
本案由檢察官高嘉惠到庭執行職務。
中　　華　　民　　國　　96　　年　　8 　　月　　16　　日
                     刑事第四庭   審判長法　官　郭玫利
                                        法　官  陳振嘉
                                        法　官  林意芳
以上正本證明與原本無異。
不得上訴。
中　　華　　民　　國　　96　　年　　8 　　月　　16　　日
　　　　　　　　　　　　　　　　　　　　書記官  曾秀鳳
附錄本案論罪科刑所引法條
刑法第309條
公然侮辱人者，處拘役或三百元以下罰金。
以強暴犯前項之罪者，處一年以下有期徒刑、拘役或五百元以下
罰金。
